臺灣高等法院刑事判決　　　　　　　　　　　　　九十一年度上易字第二七二一號
　　上　訴　人
　　即　被　告　乙○○　男　四.
　　選任辯護人　林健智　律師
右列被告因違反保護令罪等案件，不服臺灣宜蘭地方法院，九十一年度易字第一九九
號，中華民九十一年八月十四日第一審判決（起訴案號：臺灣宜蘭地方法院檢察署九
十一年度偵字第九二四號）提起上訴，本院判決如左：
    主  文
原判決撤銷。
乙○○違反法院依家庭暴力防治法第十三條所為之禁止實施身體上傷害行為之民事通
常保護令裁定，處罰金新臺幣壹萬元，罰金如易服勞役，以新臺幣玖佰元即銀元參佰
元折算壹日。
    事  實
一、乙○○為林美子之配偶，有家庭暴力防治法第三條第一款之家庭成員關係，緣乙
    ○○因對林美子有實施身體上不法侵害之行為，經林美子向原審聲請核發民事通
    常保護令，由原審於民國九十年十月二日以九十年度家護字第一七一號裁定准予
    核發（有效期間為八月），諭令其「相對人不得對聲請人實施身體上之傷害行為
」在案。詎乙○○於明知上開民事通常保護令之禁止其對林美子為身體上傷害之
    行為之情形下，仍基於違反民事保護令之犯意，於九十一年三月十八日晚間九時
    許，在宜蘭縣宜蘭市○○路九十號「名揚家具行」前，因細故與林美子發生爭執
    ，並於爭執之際，相互拉扯，並基於傷害之犯意，將林美子推往綠九市場內之某
    攤位前，以手推林美子之頭部，致其頭部撞擊該攤位冰庫之門，造成林美子受有
    兩側顳部鈍挫傷之傷害，而違反上開民事通常保護令。
二、案經被害人林美子訴由宜蘭縣警察局宜蘭分局報請臺灣宜蘭地方法院檢察署檢察
    官偵查起訴。
    理  由
一、訊據上訴人即被告乙○○對於明知有上開民事通常保護令等情均坦認，惟矢口否
    認有傷害告訴人林美子之犯行，於原審辯稱：伊沒有傷害告訴人的行為，伊不知
    道她的傷如何來的，她所受的傷可能是在幾天前所受的傷也不一定，她的傷根本
    與伊沒有關係云云，於本院辯稱：當時伊與告訴人只是拉扯，絕對未推告訴人撞
    冰櫃，且告訴人在警局之指訴與診斷書記載不符云云。經查：右揭事實，業據告
    訴人於指稱：「‧‧‧他（指被告）便從名揚家俱行衝出來，就直接推扯我至綠
    九市場入口處，就打我並罵我是私生女‧‧‧」（宜蘭縣警察局宜蘭分局刑事案
    件偵查卷宗九十一年三月十九日訊問筆錄），於原審指稱：「‧‧‧被告在綠九
    市場的入口推我的頭去撞冰庫不鏽鋼的門‧‧‧」（原審卷第二十七頁），於原
    審勘驗時稱：「‧‧‧被告在冰庫的門前‧‧‧用雙手推我的肩部及頭部。」（
    原審卷第八十頁），於嗣後又補訴：「我的意思是說被告從家具行門口到冰庫是
    用推的，被告在冰庫的前面因被告打我的頭，我又閃躲，我的傷應該是這兩者造
    成的。」（原審卷第九十九頁）等語甚詳，並據證人陳正杰到庭結證稱：我有看
    到他們在家具行旁邊的房屋前彼此拉扯等語明確（原審卷第二十六頁）。又告訴
    人於九十一年三月十八日晚間案發後，立即至蘭陽民生醫院驗傷結果，確受有事
    實欄所示之傷害，此經蘭陽民生醫院院長即證人甲○○到庭結證稱：告訴人到醫
    院的時候，說她的頭兩側疼痛，我按她的頭部兩側，她會痛，表面沒有明顯的傷
    痕，只是有腫脹，‧‧‧告訴人胸口的部分是有點挫傷等語明確（原審卷第一一
    一頁），並有蘭陽民生醫院診斷證明書、蘭陽民生醫院函及病歷資料在卷可稽（
    原審卷第四十九頁、第三十四頁、第三十五頁），且上述診斷書記載之受傷情形
    與告訴人所指受推擊之方法吻合，應非虛偽。此外，復有宜蘭縣警察局宜蘭分局
    受理家庭暴力案件調查紀錄表、九十年度家護字第一七一號民事保護令、照片六
    幀等件在卷亦足資佐證（分別附於宜蘭縣警察局宜蘭分局刑事案偵查卷及原審卷
    第六十二頁至第六十六頁），況告訴人歷次於偵審中自由連續之陳述，對於本案
    案發情節之描述，其言詞表達方式非千篇一律而有事後捏造記誦之嫌，縱有部分
    遭毆擊之部位前後有不一致，惟告訴人係鼻咽癌之患者，其聽力及表達難免有不
    足之處，然其指述之情節與所受之傷害，均與現存卷證資料相符，足認其指述為
    實。再者，被告於盛怒下，因推扯動作導致其受有前揭傷害乙節，亦不違情理與
    經驗法則，蓋倘告訴人所受兩側顳部鈍挫傷之傷害，苟非因被告爭執時以手推告
    訴人所致，又焉能隨即在蘭陽民生醫院檢驗出前開傷勢？且衡情一般人在盛怒下
    ，既然不知控制，而出手推打自己之結髮妻子，又如何能控制其推打之位置，不
    會打中頭部之兩側？此外，告訴人所述遭毆經過，亦與其傷勢吻合，足認告訴人
    之指訴堪為可採。被告空言否認毆打被害人，不足採信。至證人簡麗華於原審調
    查時證稱：我距離他們在爭吵的地方約二十公尺左右，我有轉過去站在市場入口
    處再過去一點的地方，‧‧‧我在他們的斜對面，我有看到林小姐靠在門上面，
    我看他們只是互相碰到而已，被告的手沒有去推他等語（原審卷第七十一頁），
    是證人簡麗華確曾見被告與告訴人二人發生爭吵，惟對於被告是否以手推擊告訴
    人僅陳稱有見其二人互相碰到，經原審勘驗現場之結果，證人簡麗華所站立之位
    置與被告及告訴人於綠九市場之攤位仍有段距離，以當時為夜間之情形下，證人
    簡麗華是否可見到被告與告訴人有肢體上之碰觸，即屬有疑（有上揭勘驗筆錄附
    原審卷第八十頁至第八十二頁），是所述不足為對被告有利之認定，附此說明。
    綜上所述，本件事證已明，被告犯行堪以認定。
二、查被告乙○○係告訴人林美子所聲請依家庭暴力防治法核發保護令之相對人。其
    於收受並被執行保護令後，違反原審依該法第十三條第二項第一款所定禁止對告
    訴人林美子實施身體上不法侵害之行為，仍傷害林美子致成傷，核其所為係犯家
    庭暴力防治法第五十條第一款之違反保護令罪及刑法第二百七十七條第一項之普
    通傷害罪。其以一行為同時觸犯上開二罪，為想像競合犯，應依刑法第五十五條
    之規定，從一重之違反保護令罪處斷。
三、原審予以論罪科刑，雖非無見，惟查本件並無積極證據足以證明被告確有於九十
    一年三月十八日晚間九時許，在宜蘭縣宜蘭市○○路九十號「名揚家具行」前，
    因細故與林美子發生爭執，並於爭執之際，相互拉扯，並基於傷害之犯意，將林
    美子推往綠九市場內之某攤位前，以手推林美子之頭部，致其頭部撞擊該攤位冰
    庫之門，造成林美子受有頭部損傷之傷害，原審徒以告訴人之指訴及蘭陽民生醫
    院診斷證明書，即據以推論被告有為此部分之有家庭暴力防治法違反保護令罪之
    行為（詳如後述），自有未合，又被告於收受並被執行保護令後，違反原審依該
    法第十三條第二項第一款所定禁止對告訴人林美子實施身體上不法侵害之行為，
    仍傷害林美子致成傷，被告所為係犯家庭暴力防治法第五十條第一款之違反保護
    令罪及刑法第二百七十七條第一項之普通傷害罪，被告以一行為同時觸犯上開二
    罪，係想像競合犯，有如前述，原判決認為係牽連犯，亦有未合，被告否認犯罪
    而提起上訴，雖為無理由，原審判決既有右揭可議之處，自應由本院將原審判決
    撤銷改判。爰審酌被告明知有上開民事保護令，仍因細故推擊罹患鼻咽癌之告訴
    人，對於告訴人造成之侵害及犯罪後態度等一切情狀，量處如主文第二項所示之
    刑，並諭知罰金如易服勞役之折算標準，以資懲儆。
四、公訴意旨另以：乙○○為林美子之配偶，有家庭暴力防治法第三條第一款之家庭
    成員關係，緣乙○○因對林美子有實施身體上不法侵害之行為，經林美子向原審
    聲請核發民事通常保護令，由原審於民國九十年十月二日以九十年度家護字第一
    七一號裁定准予核發（有效期間為八月），諭令其「相對人不得對聲請人實施身
    體上之傷害行為」在案。詎乙○○於明知上開民事通常保護令之禁止其對林美子
    為身體上傷害之行為之情形下，仍基於違反民事保護令之犯意，於九十一年三月
    十八日晚間九時許，在宜蘭縣宜蘭市○○路九十號「名揚家具行」前，因細故與
    林美子發生爭執，並於爭執之際，相互拉扯，並基於傷害之犯意，將林美子推往
    綠九市場內之某攤位前，以手推林美子之頭部，致其頭部撞擊該攤位冰庫之門，
    造成林美子受有頭部損傷，而認此部分亦有家庭暴力防治法違反上開民事通常保
    護令之犯行云云。按犯罪事實應依證據認定之，無證據不得推定其犯罪事實，刑
    事訴訟法第一百五十四條定有明文；又按在訴訟上用以證明事實之證據，須於通
    常一般人均不致有所懷疑而得確其為真實之程度者，始得據以為有罪之認定，倘
    其證明尚未達到此程度，而有合理之懷疑存在，致無從為有罪之確信時，即應為
    之無罪判決，有最高法院七十六年台上字第四九八七號判例可資參照。再按告訴
    人之告訴係以使被告受刑事訴為目的，是其陳述是否與事實相符，仍應調查其他
    證據以資審認，此並有最高法院五十二年台上字第一三００號判例可稽。經查：
    此部分之傷害行為雖經告訴人於偵、審中指訴歷歷，然被告堅決否認有此部分之
    犯行，而據證人甲○○於本院證稱：「（對原審第四十九頁卷附診斷書有何意見
    ？頭部損傷何意思？）所有頭部受到損傷就叫頭部損傷，二側頭顳部的鈍、挫傷
    包含在頭部損傷。」「（如果二側頭顳部的鈍、挫傷包含在頭部損傷為何要如此
    記載？是否還有其他的頭部損傷？）沒有其他傷害，我當時檢查他只有二側頭顳
    部的鈍、挫傷‧‧‧」（本院九十一年十一月十五日訊問筆錄）等語明確，足見
    被告九十一年三月十八日晚間九時許，在宜蘭縣宜蘭市○○路九十號「名揚家具
    行」前，與林美子發生爭執之際，將林美子推往綠九市場內之某攤位前，以手推
    林美子之頭部，致其頭部撞擊該攤位冰庫之門，僅造成林美子受有兩側顳部鈍挫
    傷之傷害，並未造成其他的頭部損傷，此外復查無其他積極證據足以證明被告確
    有為此部分違反民事通常保護令之行為，自難憑告訴人之指訴，遽認被告有此部
    分之犯行，則公訴人所指被告此部分違反民事通常保護令之行為與前開論罪部分
    具有事實上一罪之關係，基於審判不可分之原則，此部分自無庸另為無罪之諭知
    。
據上論斷，應依刑事訴訟法第三百六十九條第一項前段、第三百六十四條、第二百九
十九條第一項前段，家庭暴力防治法第五十條第一款，刑法第十一條前段、第二百七
十七條第一項、第五十五條、第四十二條第二項，罰金罰鍰提高標準條例第二條，現
行法規所定貨幣單位折算新臺幣條例第二條，判決如主文。
本案經檢察官張啟彬到庭執行職務。
中      華      民      國    九十一    年     十二     月     十八     日
                              臺灣高等法院刑事第十九庭
                                  審判長法  官  許  國  宏
                                        法  官  林  勤  純
                                        法  官  洪  光  燦
右正本證明與原本無異。
不得上訴。
                                    書記官  陳  玉  嬋
中      華      民      國    九十一    年     十二     月     十八     日
附錄：本案論罪科刑法條全文
刑法第二百七十七條第一項
傷害人之身體或健康者，處三年以下有期徒刑、拘役或一千元以下罰金。
家庭暴力防治法第五十條
違反法院依第十三條、第十五條所為之下列裁定者，為本法所稱之違反保護令罪，處
三年以下有期徒刑、拘役或科或併科新臺幣十萬元以下罰金：
一、禁止實施家庭暴力行為。
二、禁止直接或間接騷擾、接觸、通話或其他連絡行為。
三、命遷出住居所。
四、遠離住居所、工作場所、學校或其他特定場所。
五、命完成君害人處遇計畫：戒癮治療、精神治療、心理輔導或其他治療、輔導。
